臺灣高等法院臺中分院民事判決　　　　 94年度上易字第405號
上訴人即附
帶被上訴人　甲○○
訴訟代理人　梁基暉　律師
複　代理人　盧志科　律師
被上訴人即
附帶上訴人　乙○○
訴訟代理人　丙○○
上列當事人間請求損害賠償事件，上訴人對於民國94年8月25日
臺灣臺中地方法院94年度訴字第1356號第一審判決提起上訴，並
為訴之追加；被上訴人亦為附帶上訴。本院於94年12月6日言詞
辯論終結，茲判決如下：
    主      文
上訴人之上訴駁回。
被上訴人應再給付上訴人新台幣壹拾壹萬柒仟零參拾貳元，及自
民國94年11月10日起，至清償日止，按週年利率百分之五計算之
利息。
上訴人其餘追加之訴及假執行之聲請，均駁回。
被上訴人之附帶上訴駁回。
第二審訴訟費用，關於上訴部分由上訴人負擔；關於追加之訴部
分，由被上訴人負擔；關於附帶上訴部分，由被上訴人即附帶上
訴人負擔。
    事      實
一、上訴人聲明求為判決：(一)原判決關於駁回上訴人後開第二項
    其中新台幣10萬元之本息之訴部分及該部分假執行之聲請，
    暨訴訟費用之裁判廢棄。(二)被上訴人應再給付上訴人新台幣
    （下同）217,032元，及自起訴狀繕本送達翌日起算至清償
    日止，按年利率百分之五計算之利息。(三)第一項第一審廢棄
    部分及第二審訴訟費用由被上訴人負擔。(四)第二項所命給付
    ，上訴人願供擔保，請准宣告假執行。其陳述除與原判決所
    載相同者予以引用外，另補稱：
  (一)原審判決命被上訴人應給付上訴人自費醫藥費用新台幣（下
    同）6,250元，惟上訴人於原審另提出醫藥費用單據34,457
    元，因上訴人不諳法律未擴張起訴聲明，爰於上訴後依法擴
    張聲明請求被告應再給付34,457元。
  (二)又本件上訴人因被上訴人侵權行為，所受傷害復於94年9月5
    日再做十字韌帶重建術，支付醫療費用21,389元。且自94年
    9月5日至94年9月13日住院手術期間須專人看護，共計9日，
    以每日2200元計算看護費用為19,800元。出院後自94年9月
    14日至94年10月13日期間，上訴人仍因左膝歷經多次手術，
    脆弱不堪，日常生活起居皆須家人幫忙，以每日2200元計算
    共66,000元之看護費用。上訴人於94年9月5日因左膝後膝十
    字韌帶復行斷裂，再為十字韌帶重建術，行動不便，且須門
    診繼續追蹤治療，無法工作至今，依診斷證明書所載，請求
    94年9月5日至94年12月4日三個月之工作收入損害，以勞工
    保險投保薪資每月22,800元計算，三個月為68,400元，應由
    被上訴人賠償。
  (三)又本件車禍發生前上訴人係從事工作為公司副廠長，且勤奮
    向學，然因被上訴人之過失行為而致上訴人迄今未能完全復
    原，且一再開刀重建，必須忍受追蹤治療復健之苦，將來縱
    係康復，膝關節亦無法完整如初，上訴人請求50萬元慰撫金
    ，原審只判決40萬元，尚嫌過低，應再給付10萬元。
  (四)以上34,457元、21,389元、19,800元、66,000元、68,400元
    、100,000元，合計310,046元，依被上訴人應負70% 責任，
    為217,032元。此為被上訴人應再給付上訴人之金額。其中
    上訴部分為100,000元本息，另117,032元本息部分則以訴之
    追加而擴張請求。
二、被上訴人聲明求為判決：(一)上訴人之上訴駁回。(二)第二審訴
    訟費用由上訴人負擔。(三)如受不利判決，願供擔保請准宣告
    假執行。並附帶上訴聲明求為判決：(一)第一審不利於被上訴
    人之判決部分廢棄。(二)上開廢棄部分，上訴人在第一審之訴
    及其假執行之聲請均駁回。(三)第一、二審訴訟費用均由上訴
    人負擔。其陳述除與原判決所載相同者予以引用外，另補稱
    ：上訴人以其因受傷必須休養而請求喪失工作能力之損害，
    但依澄清醫院、台中醫院診斷書之記載，醫師並未註明上訴
    人完全喪失工作能力，或必須休養13個月又8天，且上開診
    斷書非專供訴訟用，亦不能於訴訟中提出作為證據。又被上
    訴人於事故發生後主動打電話報警，並向警方自首，且被上
    訴人薪資微薄，經濟能力欠佳，上訴人請求之金額實屬過高
    。而肇事責任方面，因上訴人超速行駛，理應負50%之過失
    責任。
    理      由
一、上訴人起訴主張，被上訴人於民國（下同）93年3月10日下
    午7時15分許，駕駛車牌號碼OX-6012號自用小客車，沿台中
    市○○○路，由旱溪街往東英三街方向行駛，於行經旱溪東
    路與樂業路交岔路口時，應注意車前狀況，並隨時採取必要
    之安全措施，且汽車交會時，會車間隔不得少於半公尺，因
    被上訴人疏於注意，竟貿然駛入對向車道，而與行駛於對向
    車道上訴人所騎車牌號碼JCC-026號機車發生對撞，上訴人
    因而人車倒地，受有左膝出血性關節病變、左膝後十字韌帶
    斷裂、右膝撕裂傷、頭部外傷等傷害。經台灣台中地方法院
    檢察署檢察官聲請簡易判決處刑（94年度調偵字第86號），
    由原審法院依過失傷害罪判處被上訴人有期徒刑3月，如易
    科罰金，以300元折算壹日確定（94年度中交簡字第743號）
    。乃依民法第184條第1項前段、第193條第1項、第195條第1
    項之規定，本於侵權行為請求被上訴人賠償上訴人所受損害
    。計醫藥費用、增加生活上需要之費用、工作收入損失、精
    神慰撫金共878,910元，及自起訴狀繕送達之翌日起至清償
    日止，按年息百分之五計算之利息。並願供擔保，請准為假
    執行之宣告。原審判命被上訴人應賠償上訴人546,077元，
    及自起訴狀繕本送達翌日即94年5月12日起至清償日止按年
    息百分之五計算之利息。並為准免假執行之宣告。而駁回上
    訴人其餘之訴。上訴人就其所受敗訴判決其中10萬元本息部
    分聲明不服，提起上訴，並為訴之追加，擴張請求被上訴人
    應再給付117,032元本息，同時表明願供擔保請准宣告假執
    行。
二、被上訴人則以：對於上訴人因前揭肇事而受有上述之傷害事
    實，並不爭執，惟以上訴人超速行駛，理應負50% 之過失責
    任。且上訴人受傷並非必須休養，依澄清醫院、台中醫院診
    斷書之記載，醫師並未註明上訴人完全喪失工作能力，或必
    須休養13個月又8天，而該診斷書非專供訴訟用，不能於訴
    訟中提出作為證據。又被上訴人於事故發生後主動打電話報
    警，並向警方自首，被上訴人薪資微薄，經濟能力欠佳，上
    訴人請求之金額實屬過高等情，資為抗辯。並於上訴人提起
    上訴後，為附帶上訴，請求廢棄原審所為不利判決，駁回上
    訴人該部分在第一審之訴。
三、查被上訴人於前揭時地駕駛自用小客車，因於行車時未注意
    車前狀況，並隨時採取必要之安全措施，且汽車交會時，會
    車相互之間隔復少於半公尺（道路交通安全規則第94條第3
    項、第105條），詎其竟疏於注意，貿然駛入對向車道，適
    上訴人騎乘JCC-026號機車，行經該路口時，亦超速行駛而
    失控，致兩車發生對撞，上訴人因而受有左膝出血性關節病
    變、左膝後十字韌帶斷裂、右膝撕裂傷、頭部外傷等傷害之
    事實，為兩造所不爭執。被上訴人亦因上述過失傷害行為，
    經原審法院94年度中交簡字第743號刑事簡易判決據以判處
    有期徒刑3月，如易科罰金，以300元折算壹日確定，有調閱
    之上開刑事案卷（含台灣台中地方法院檢察署94年度調偵字
    第86號偵查卷）可稽。是被上訴人顯有疏失，且致上訴人受
    傷，被上訴人之疏失與上訴人受傷，其間有相當因果關係，
    堪以認定。從而，上訴人依民法第184條第1項前段、第193
    條第1項、第195條第1項之規定，本於侵權行為之法律關係
    ，請求被上訴人負損害賠償之責任，自屬有據。
四、按不法侵害他人之身體或健康者，對於被害人因此喪失或減
    少勞動力或增加生活上之需要時，應負損害賠償責任；不法
    侵害他人之身體、健康、名譽、自由、信用、穩私、貞操，
    或不法侵害其他人格法益而情節重大者，被害人雖非財產上
    之損害，亦得請求賠償相當之金額。上訴人於原審請求被上
    訴人賠償醫藥費用6,250元，有其所提出之收據及明細表影
    本在卷可證，並為被上訴人所不爭執，經核為醫療所必需，
    應予准許。又增加生活上需要之費用部分，上訴人主張因本
    件車禍受傷害而購買輪椅、膝關節固定器等器材計支出醫療
    用品費用36,180元，亦有發票及估價單影本附卷可稽，亦核
    屬必要之支出，也應予准許。另看護費用部分，上訴人主張
    其因本件車禍於93年3月10日至同年3月18日住院治療，復於
    93年3月18日轉院至衛生署台中醫院，並自當日起至93年3月
    25日止仍住院治療，合計16日，在其住院期間，無法行走，
    皆需由專人看護，而依一般看護工每日2,200元計算，共計
    35,200元。依澄清綜合醫院診斷證明書及衛生署台中醫院住
    院診斷證明書所載，核屬有據，依目前一般看護費用行情，
    上訴人主張之每日（即全日24小時）2,200元計算，應屬適
    當，上訴人此部分請求35,200元，亦應准許。又工作收入損
    失部分，上訴人主張本件車禍發生前，其在中苗機械工業股
    份有限公司上班，每月平均薪資約為39,227元，自93年3月
    10日發生本件車禍後迄至94年4月17日止，計13個月又8日，
    依上訴人91年9月1日勞工保險之投保薪資為每月22,800元計
    算，其工作收入損失為302,480元，此有勞工保險被保險人
    投保資料表（明細）在卷可憑，並為被上訴人所不爭執，亦
    應准許。關於上訴人精神慰撫金部分，參最高法院51年台上
    字第223號判例要旨：「按人之身體、健康固為無價。然慰
    藉金之賠償既以人格權遭遇侵害，精神上受有痛苦，則其核
    給之標準固與財產上損害之計算不同，然非不可斟酌雙方身
    分、資力與加害程度，及其他各種情形定之」，上訴人為工
    專畢業，並為中苗機械工業股份有限公司之副廠長，當時每
    月薪資約39,227元，並利用假日就讀於工專二技，目前有存
    款100餘萬元及汽車；被上訴人則為高中畢業，目前於鋼模
    公司從事技術員工作，每月薪資3萬元之兩造經濟情況。並
    上訴人所受傷害情況及被上訴人過失之程度，原審認為上訴
    人之精神上損害以40萬元為相當，本院核無不妥。
五、原審以上訴人因本件車禍事故應可向被上訴人請求賠償前揭
    應予准許之金額即合計780,110元。並依民法第217條第1項
    「損害之發生或擴大，被害人與有過失者，法院得減輕賠償
    金額，或免除之」規定，以上訴人於警訊時自承其肇事當時
    車速為每小時60公里，已逾該路段限速50公里之時速。而被
    上訴人駕駛自用小客車行經交岔路口時，未注意車前狀況及
    保持安全間隔，貿然駛入對向車道之雙方肇事情節，被上訴
    人應為肇事主因，上訴人為肇事次因，認被上訴人過失情節
    較重，應負70%過失責任，上訴人應負30%之過失責任。據此
    計算被上訴人應賠償上訴人546,077元，而判命被上訴人賠
    償546,077元，及自起訴狀繕本送達翌日即94年5月12日起至
    清償日止按年息百分之五計算之利息。並為准免假執行之宣
    告。而駁回上訴人其餘之訴，即無不合。被上訴人於上訴人
    提起上訴後，為附帶上訴，請求廢棄原審所為命其給付之不
    利判決，改判駁回上訴人該部分在第一審之訴，核無理由，
    其附帶上訴應予駁回。而上訴人就其所受敗訴判決其中10萬
    元本息部分不服提起上訴，為無理由，其上訴亦應予駁回。
六、又上訴人以其因被上訴人侵權行為受傷，在原審已提單據而
    未擴張部分之醫藥費用34,457元，又於94年9月5日再做十字
    韌帶重建術，支付醫療費用21,389元。且自94年9月5日至94
    年9月13日住院手術期間須專人看護，共計9日，以每日2200
    元計算看護費用為19,800元。出院後自94年9月14日至94年
    10月13日期間，上訴人仍因左膝歷經多次手術，脆弱不堪，
    日常生活起居皆須家人幫忙，以每日2200元計算共66,000元
    之看護費用。上訴人於94年9月5日因左膝後膝十字韌帶復行
    斷裂，再為十字韌帶重建術，行動不便，且須門診繼續追蹤
    治療，無法工作，請求94年9月5日至94年12月4日三個月之
    減少工作收入損害，以勞工保險投保薪資每月22,800元計算
    ，三個月為68,400元。此據提出醫療費用明細表、醫療費單
    據、衛生署台中醫院住院診斷證明書足憑。以上金額合計為
    210,046元，依被上訴人應負70%責任計算後為147,032元，
    而上訴人就此為訴之追加，擴張請求被上訴人再給付117,03
    2元，未逾上述金額，應予准許。惟此部分應自上訴人追加
    訴狀繕本送達翌日即94年11月10日起算法定遲延利息。上訴
    人請求自起訴狀繕本送達翌日即94年5月12日起算，尚非有
    據。且本判決所命給付之金額未逾新臺幣150萬元，不得上
    訴第三審，本院判決後即告確定，上訴人請求供擔保准宣告
    假執行，核無必要。是關於上開起算法定遲延利息及上訴人
    聲請宣告假執行，不應准許，此部分追加之訴應予駁回。
七、兩造其餘攻擊防禦方法，經本院斟酌後，認為均不足以影響
    本件判決結果，爰不一一論列，併此敘明。
八、據上論結，本件上訴人之上訴，被上訴人之附帶上訴，均為
    無理由，應予駁回。上訴人追加之訴，為一部有理由，一部
    無理由，依民事訴訟法第449條第1項、第78條、第79條，判
    決如主文。
中　　華　　民　　國　　94　　年　　12　　月　　20　　日
　　　　　　　        民事第五庭審判長法　官  陳滿賢
              　　　　　　            法　官  邱森樟
                          　　　　　　法　官  古金男
以上正本係照原本作成。
不得上訴。
                                      書記官　王麗英
中　　華　　民　　國　　94　　年　　12　　月　　21　　日
                                                      Ｈ
